【裁判字號】    91,上訴,3755
【裁判日期】    920402
【裁判案由】    偽造有價證券等
【裁判全文】
臺灣高等法院刑事判決                          九十一年度上訴字第三七五五號
    上  訴  人
    即  被  告  甲○○
    指定辯護人  本院公設辯護人  周君穎
右上訴人因偽造有價證券等案件，不服臺灣臺北地方法院八十九年訴字第四六四號，
中華民國九十一年十月二十九日第一審判決（起訴案號：臺灣臺北地方法院檢察署八
十八年度偵字第二０一一一號），提起上訴，本院判決如左：
    主  文
原判決撤銷。
甲○○意圖供行使之用而偽造支票，處有期徒刑貳年。緩刑肆年。
如附表所示偽造之支票壹張、偽造之「丙○○」印章壹枚及開戶申請書暨約定書上偽
造之「丙○○」署押壹枚、「丙○○」印文壹枚，印鑑卡上偽造之「丙○○」署押壹
枚、「丙○○」印文貳枚均沒收。
    事  實
一、甲○○於民國（下同）八十八年五月間，與乙○○合夥經營業務，並以其父谷榆
    名義為合夥事業擔保新台幣（下同）九十萬元之貸款債務，嗣因乙○○將簽發交
    付谷榆面額九十萬元之支票撤銷付款委託，甲○○心生不滿，為求報復，竟意圖
    為自己不法之所有，於民國八十八年六月下旬某日，在台北市○○○路四二八號
    十樓即合夥事業「頂客小吃店」辦公室乙○○抽屜內，竊取乙○○向陳如龍借用
    ，已蓋妥發票人陳如龍印章，其餘空白之寶島銀行敦南分行第00000000
    號帳號ＣＡ0000000號空白支票一張，得手後，意圖供行使之用，於不詳
    時間在該辦公室內，在上開空白支票之發票日欄內蓋用八十八年五月二十五日之
    日期章，並在金額新台幣欄位上打上貳拾伍萬元整，及在ＮＴ＄欄中填寫阿拉伯
    數字「２５００００」，而偽造該支票，嗣為達到提示該偽造支票之目的，於閱
    得報紙廣告後，與綽號「小高」之成年男子聯絡，二人基於行使及偽造私文書暨
    為行使偽造有價證券之共同犯意，由綽號「小高」取得「丙○○」國民
    張（按係丙○○於八十六年七月初在台北市士林夜市失竊，惟綽號「小高」告知
    甲○○係合法取得，故甲○○無贓物之認識），並於不詳時地，委由不知情之刻
    印店偽刻「丙○○」之印章一枚，嗣於八十八年七月二十日十五時許，在台北市
    ○○○路二段二三七號富邦銀行仁愛分行前，交與甲○○，旋由甲○○持前開丙○○之國民
    在富邦商業銀行仁愛分行第000000000000000帳號之開戶申請書
    暨約定書（含相關附件）上偽造「丙○○」之署押一枚，並蓋用「丙○○」之印
    文一枚於其上，暨在印鑑卡上偽造「丙○○」之署押一枚，並蓋用「丙○○」之
    印文二枚於其上，完成偽造各該文書後，向該銀行行使而順利申請開戶及領用提
    款卡，嗣再將上開支票存入該戶內，足生損害於丙○○及前開銀行，同年月二十
    一日十三時許，寶島銀行通知乙○○支票帳戶內存款不足，乙○○恐陳如龍之支
    票遭退票乃存入二十五萬元，甲○○於前開支票兌現後，於同年月二十二日接續
    提領十萬元交付綽號「小高」者作為報酬。嗣經乙○○報警，在富邦銀行之監視
    錄影帶中發現甲○○使用前開帳戶提款卡，始獲上情。甲○○乃於八十八年七月
    二十六日將十萬元匯入乙○○指定之帳戶，並就其父谷榆與乙○○間之前開債務
    達成和解。
二、案經台北市政府警察局大安分局報告台灣台北地方法院檢察署檢察官偵查起訴。
    理  由
一、右開事實，業據被告於本院審理時坦承不諱，核與被害人乙○○指訴之情節相符
    ，並經證人丙○○、賴金珠證述無異，復有富邦商業銀行開戶申請書暨約定書、
    印鑑卡及系爭支票影本在卷可稽，本件事證明確，被告犯行堪以認定。
二、被告於竊取前開支票後，為達到提示該偽造支票之目的，乃於閱報後，向綽號「
    小高」之成年人取得「丙○○」國民
    情，迭據被告供明再三，雖被告未能提出確據證明上開所指綽號「小高」參與犯
    行情事，但衡情被告既已自承犯罪，當無另行捏造綽號「小高」參與犯行之可能
    ，是其該部分供詞難謂不可採信。再被告堅稱綽號「小高」者交付伊「丙○○」
    之國民
    係屬贓物而予故買或收受，足見被告主觀上對於前開國民
    ，亦無必然之認識，尚難認定被告成立贓物犯行，附此敘明。
三、核被告所為，係犯刑法第三百二十條第一項之竊盜罪、同法第二百零一條第一項
    之偽造有價證券罪，同法第二百十六條行使同法第二百十條之偽造私文書罪。被
    告偽造署押及印文，為偽造私文書之部分行為，偽造私文書及偽造有價證券後復
    持以行使，偽造私文書之低度行為為行使私文書之高度行為所吸收，行使偽造有
    價證券之低度行為為偽造有價證券之高度行為所吸收，均不另論罪。被告竊取支
    票及行使偽造私文書之目的，均在提示前開偽造之支票，以獲得票款，是被告所
    犯上開三罪間，有目的與手段之牽連關係，應依較重之刑法第二百零一條第一項
    之規定論處。被告係於竊得前開支票並予以偽造後，為達到提示該偽造支票之目
    的，乃閱得報紙廣告，與綽號「小高」之成年男子聯絡，其後二人始基於行使及
    偽造私文書暨為行使偽造有價證券之共同犯意，由綽號「小高」取得「丙○○」
    國民
    枚，再於八十八年七月二十日十五時許，在台北市○○○路○段二三七號富邦銀
    行仁愛分行前，交與甲○○，由甲○○持前開丙○○之國民
    枚，前往上開銀行，冒充「丙○○」名義，在富邦商業銀行仁愛分行第0000
    00000000000帳號之開戶申請書暨約定書（含相關附件）上偽造「丙○○」之署押一枚，並蓋用「丙○○」之印文一枚於其上，暨在印鑑卡上偽造「
    丙○○」之署押一枚，並蓋用「丙○○」之印文二枚於其上，完成偽造各該文書
    後，向該銀行行使而順利申請開戶及領用提款卡，嗣再將上開支票存入該戶內，
    足見被告竊得前開支票並予以偽造後，係單獨之行為，綽號「小高」並未參與，
    亦即被告與綽號「小高」僅係就其後行使及偽造私文書暨為行使偽造有價證券之
    行為，有共同之犯意及行為之分擔，該部分行為應屬共同正犯。另共犯綽號「小
    高」委由不知情之刻印店偽刻「丙○○」之印章，係屬間接正犯。查被告於案發
    前即八十八年三月十七日曾喝漂白水自殺送醫獲救（見卷附國立臺灣大學醫學院
    附設醫院病歷資料影本），且本案肇因起於其與乙○○前合夥經營業務，並以其
    父谷榆名義為合夥事業擔保九十萬元之貸款債務，嗣因乙○○將簽發交付谷榆面
    額九十萬元之支票撤銷付款委託，始心存報復等情，為告訴人乙○○所自承，並
    有陳如龍簽發指定被告之父谷榆為受款人，面額九十萬元之支票影本五張、被告
    與其父谷榆、陳如龍及告訴人乙○○共同簽發之空白本票影本一紙暨被告參與經
    營合夥事業領取「營利所得」之綜合所得稅核定通知書影本在卷為憑，依其犯罪
    之特殊原因及環境因素予以觀察，在客觀上顯足以引起一般之同情，如仍宣告法
    定低度刑期，尤嫌過重，應依刑法第五十九條之規定減輕其刑。
四、原審予以論罪科刑，固非無見，惟查（一）原判決未參酌被告犯罪之情狀堪資憫
    恕，而未依刑法第五十九條之規定減輕其刑，已有未合。（二）原審未認定綽號
    「小高」者參與行使及偽造私文書犯行，尚有未洽。被告上訴意旨，指摘原判決
    量刑過重，非無理由，且原判決亦有上開可議，要屬無可維持，應予撤銷改判。
    爰審酌被告犯罪之動機、目的、手段、所生危害及犯後態度等一切情狀，量處有
    期徒刑二年。查被告前此未曾受有期徒刑以上刑之宣告（見卷附之本院被告全國
    前案紀錄表），偶因為求報復，致觸重典，惡性匪重，且目前已懷孕（於九十一
    年十一月二十日實施第一次孕婦健康檢查，有孕婦健康手冊影本在卷可參），犯
    後復於八十八年七月二十六日將十萬元匯入乙○○指定之帳戶，並就其父谷榆與
    乙○○間之前開債務達成和解，有和解書及匯款單存卷可參，經此科刑教訓，日
    後當知警惕而無再犯之虞，因認其所受上開刑之宣告，以暫不執行為適當，併予
    諭知緩刑四年，以啟自新，並觀後效。
五、如附表所示偽造之支票一張、偽造之「丙○○」印章一枚及富邦商業銀行仁愛分
    行第000000000000000帳號「丙○○」名義之開戶申請書暨約定
    書上偽造之「丙○○」署押一枚、印文一枚，印鑑卡上偽造之「丙○○」署押一
    枚、「丙○○」印文二枚，均應分別依刑法第二百零五條及同法第二百十九條之
    規定宣告沒收。至提款卡一枚，雖為被告犯罪所得之物，但未扣案，且非屬違禁
    物，乃不予宣告沒收。
據上論斷，應依刑事訴訟法第三百六十九條第一項、第三百六十四條、第二百九十九
條第一項前段、刑法第二百零一條第一項、第五十五條、第三百二十條第一項、第二
百十六條、第二百十條、第五十九條、第七十四條第一款、第二百零五條、第二百十
九條，罰金罰鍰提高標準條例第一條前段，判決如主文。
本案經檢察官李良忠到庭執行職務。
中      華      民      國    九十二    年      四      月      二      日
                          台灣高等法院刑事第六庭
                              審判長法  官  陳  春  秋
                                    法  官  王  麗  莉
                                    法  官  高  明  哲
右正本證明與原本無異。
如不服本判決，應於收受送達後十日內向本院提出上訴書狀，其未敘述上訴之理由者
並得於提起上訴後十日內向本院補提理由書（均須按他造當事人之人數附繕本）。
                                    書記官  李  垂  福
中      華      民      國    九十二    年      四      月      三      日
附錄：本案論罪科刑法條全文
刑法第二百零一條
意圖供行使之用，而偽造、變造公債票、公司股票或其他有價證券者，處三年以上十
年以下有期徒刑，得併科三千元以下罰金。
行使偽造、變造之公債票、公司股票或其他有價證券，或意圖供行使之用，而收集或
交付  於人者，處一年以上七年以下有期徒刑，得併科三千元以下罰金。
刑法第二百十條
偽造、變造私文書，足以生損害於公眾或他人者，處五年以下有期徒刑。
刑法第二百十六條
行使第二百十條至第二百十五條之文書者，依偽造、變造文書或登載不實事項或使登
載不實事項之規定處斷。
刑法第三百二十條
意圖為自己或第三人不法之所有，而竊取他人之動產者，為竊盜罪，處五年以下有期
徒刑、拘役或五百元以下罰金。
意圖為自己或第三人不法之利益，而竊佔他人之不動產者，依前項之規定處斷。
前二項之未遂犯罰之。
附表：
┌──┬────────────────────────────────┐
│編號│名稱：                                                          │
├──┼────────────────────────────────┤
│ 一 │偽造之陳如龍簽發寶島商業銀行敦南分行０00000000帳號第ＣＡ│
│    │0000000號八十八年五月二十五日新台幣二十五萬元之支票壹張沒│
│    │收。                                                            │
├──┼────────────────────────────────┤
│ 二 │富邦商業銀行仁愛分行第000000000000000帳號「丙○○│
│    │」名義之開戶申請書暨約定書上偽造之「丙○○」署押一枚、印文      │
│    │一枚，印鑑卡上偽造之「丙○○」署押一枚、「丙○○」印文二枚均沒  │
│    │收                                                              │
│    │。                                                              │
├──┼────────────────────────────────┤
│    │                                                                │
│三  │偽造之「丙○○」印章一枚                                        │
│    │                                                                │
└──┴────────────────────────────────┘


司法院資訊處製作；財團法人民間司法改革基金會備份。
